臺灣高等法院民事判決　　　　　　　　　 93年度上字第385號
上　訴　人　甲○○
被 上 訴人　乙　○
　　　　　　　　　　　　號1樓
訴訟代理人　丁振發律師
上列當事人間請求損害賠償事件，上訴人對於中華民國93年3月
31日臺灣臺北地方法院92年度訴字第5942號第一審判決提起上訴
，本院於94年6月8日言詞辯論終結，判決如下：
    主  文
上訴駁回。
第二審訴訟費用由上訴人負擔。
    事實及理由
一、上訴人起訴主張：被上訴人於民國92年7月19日下午1時40分
    許在台北市安康市場3號攤位門口，向訴外人黃林潭大聲稱
    述上訴人與其妻有曖昧行為，全市場內均可清楚聽聞，顯損
    害上訴人名譽。且上訴人自此之後，每日均生活於恐懼中，
    常半夜驚醒後久久方能入睡，痛苦萬分。為此依侵權行為法
    律關係請求被上訴人賠償新台幣（以下同）0000000元。原
    審為上訴人敗訴之判決，上訴人不服提起上訴，並聲明：(一)
    原判決廢棄。(二)被上訴人應給付上訴人0000000元。(三)願供
    擔保請准宣告假執行。
二、被上訴人則以：伊並未於上揭時地向他人講述上訴人與黃林
    潭之妻有曖昧行為，上訴人據此請求賠償，自無理由等語置
    辯。並聲明：(一)上訴駁回。(二)如受不利判決，願供擔保請准
    宣告免為假執行。
三、按民事訴訟如係由原告主張權利者，應先由原告負舉證之責
    ，若原告先不能舉證，以證實自己主張之事實為真實，則被
    告就其抗辯事實即令不能舉證，或其所舉證據尚有疵累，亦
    應駁回原告之請求。最高法院著有17年上字第917號判例可
    資參照。本件上訴人雖主張被上訴人於前揭時地向訴外人黃
    林潭聲稱上訴人與其妻有染，令市場內不特定多數人聽聞而
    損害上訴人名譽，致其精神受有痛苦，並舉證人蘇春蘭證言
    及92年7月19日黃林潭與被上訴人之談話錄音譯文為佐。然
    此據被上訴人堅決否認，經查：
(一)證人蘇春蘭固於原審證稱：92年7月19日在市場內有聽到吵鬧
  聲，時間約在下午1時40分以後，伊出來查看，見被上訴人、
  黃林潭從自治會之辦公室即1號攤出來邊走邊吵，被上訴人向
  黃林潭說「你脖子黑黑的、領子黑黑的」，還到6號攤前罵甲
  ○○的太太「你是笨女人，賺錢給別人花」（見原審卷第43、
  44頁），然依其所述，被上訴人並未提及上訴人之名，證人蘇
  春蘭復自承不知「脖子黑黑」之意（見92年偵字第20993號卷
  第16頁）實難以此認他人得據此推衍上訴人與黃林潭之妻有曖
  昧行為。
(二)次查證人蘇春蘭於台灣台北地方法院檢察署92年度他字第6295
  號妨害名譽案件證稱：「乙○罵告訴人（即黃林潭）說他太太
  跟別人討客兄，脖子黑黑、要給他好看、你去告（台語）等語
  ，他罵時有些客人在場聽到，除我外還有甲○○都在場，當時
  是下午1至2點，至於日期我忘記了，告訴人沒有回罵被告（即
  被上訴人乙○），當時我有勸導他們二人。」（見92年度他字
  第6295號卷第27頁）。嗣於台灣台北地方法院92年易字第2468
  號妨害名譽案件則證稱：「他們吵的內容我聽的不清楚，我只
  聽到被告（即被上訴人乙○）說告訴人（黃林潭）領子黑黑與
  脖子黑漆漆（台語）…，甲○○是在兩點多才來，當時被告與
  告訴人已經吵完了。當時被告不在場，後來他推貨經過看到我
  、甲○○、告訴人夫妻還在場，就補了一句說，你去告沒關係
  。」「（受命法官問：被告這樣說，告訴人有何反應？）之後
  我就離開，沒有在場。」（見92年易字第2468號卷第98至100
  頁），核其證詞，前後顯有齟齲。且證人蘇春蘭於92年易字第
  2468號一案中證稱「那時候檢察官問我脖子黑黑是什麼意思，
  我說可能是討客兄的意思。」（見92年易字第2468號卷第10頁
  ），惟其於92年10月29日接受訊問「何謂『脖子黑黑』（台語
  ）」時，卻答稱：「我不太理解。」（見92年度偵字第20993
  號卷第16頁），益見其證言不一。況上訴人於92年易字第2468
  號一案中到庭證述92年7月19日是下午2點半左右到市場，上訴
  人與黃林潭發生爭執時，伊並不在場（見92年易字第2468號卷
  第101、102頁），與證人蘇春蘭所述亦有出入。是證人蘇春蘭
  證言顯有瑕疵，殊難憑採。
(三)上訴人雖提出黃林潭所錄其與被上訴人在92年7月19日之談話
  錄音譯文為佐，然於92年度易字第2468號妨害名譽案件，經承
  辦法官勘驗黃林潭所提之92年7月19日錄音帶，有關脖子黑黑
  之談話內容為：
  「告訴人（即黃林潭）：你聽到？『脖子黑漆漆』啦！你聽到
    被告（即被上訴人）：是你自己說的。
    告訴人：是你說我「脖子黑漆漆」。」
  （見92年度易字第2468號卷第55、56頁）
  並無錄得被上訴人出言侮辱黃林潭「脖子黑漆漆」等語。故該
  錄音譯文顯無從作為不利於被上訴人認定之依據。
四、綜上所述，上訴人未能舉證證明被上訴人有其所主張之侵權
    行為，致其名譽受損。從而上訴人據此主張其精神因而受有
    嚴重痛苦，爰依侵權行為法律關係訴請被上訴人賠償其非財
    產上之損害0000000元，即屬無據，應予駁回。原審為上訴
    人敗訴之判決，並無不合。上訴意旨指摘原判決不當，求予
    廢棄改判，為無理由，應予駁回。上訴人之上訴既經駁回，
    其假執行之聲請即無庸審酌，併此敘明。
五、因本件事證已臻明確，兩造其餘主張陳述、攻防方法及證據
    ，核與判決結果無涉，故不逐一論述。
六、據上論結，本件上訴為無理由，依民事訴訟法第449條第1項
    、第78條，判決如主文。
中　　華　　民　　國　　94　　年　　6 　　月　　22　　日
　　　　　　　　　民事第一庭　審判長法　官　張耀彩
　　　　　　　　　　　　　　        法　官　林金吾
　　　　　　　　　　　　　　　　　　法　官　盧彥如
正本係照原本作成。
如不服本判決，應於收受送達後20日內向本院提出上訴書狀，其
未表明上訴理由者，應於提出上訴後20日內向本院補提理由書狀
（均須按他造當事人之人數附繕本）上訴時應提出委任律師或具
有律師資格之人之委任狀；委任有律師資格者，另應附具律師資
格證書及釋明委任人與受任人有民事訴訟法第466條之1第1項但
書或第2項（詳附註）所定關係之釋明文書影本。
中　　華　　民　　國　　94　　年　　6 　　月　　24　　日
　　　　　　　　　　　　　　　　　　書記官　鄭兆璋
附註：
民事訴訟法第四百六十六條之一（第一項、第二項）：
對於第二審判決上訴，上訴人應委任律師為訴訟代理人。但上訴
人或其他法定代理人具有律師資格者，不在此限。
上訴人之配偶、三親等內之血親、二親等內之姻親，或上訴人為
法人、中央或地方機關時，其所屬專任人員具有律師資格並經法
院認為適當者，亦得為第三審訴訟代理人。
